臺灣高雄地方法院刑事判決
111年度訴字第564號
公  訴  人  臺灣高雄地方檢察署檢察官
被      告  楊博丞


指定辯護人  本院公設辯護人林易志 
上列被告因毒品危害防制條例案件，經檢察官提起公訴（111年
度偵字第6767號），本院判決如下：
    主  文
楊博丞無罪。
    理  由
一、公訴意旨略以：被告楊博丞明知甲基安非他命係毒品危害防
    制條例所定列管之第二級毒品，依法不得販賣，竟於如附表
    所示時間、地點，以附表所示之金額販賣附表所示之甲基安
    非他命予附表所示之人。因認被告就附表所為均涉犯毒品危
    害防制條例第4條第2項販賣第二級毒品罪嫌。　　
二、按犯罪事實應依證據認定之，無證據不得認定犯罪事實；不
    能證明被告犯罪或其行為不罰者，應諭知無罪之判決，刑事
    訴訟法第154條第2項、第301條第1項分別定有明文。此所謂
    認定犯罪事實之證據，無論其為直接或間接證據，均須達於
    通常一般人均不致有所懷疑，而得確信其為真實之程度，始
    得據為有罪之認定，若其關於被告是否犯罪之證明未能達此
    程度，而有合理性懷疑之存在，致使無法形成有罪之確信，
    根據「罪證有疑、利於被告」之證據法則，即不得遽為不利
    被告之認定。
三、次按被告或共犯之自白，不得作為有罪判決之唯一證據，仍
    應調查其他必要之證據，以察其是否與事實相符，刑事訴訟
    法第156條第2項定有明文。其立法意旨乃在防範被告或共犯
    自白之虛擬致與真實不符。所謂補強證據，係指除該自白或
    不利於己之陳述本身之外，其他足以證明自白之犯罪事實確
    具有相當程度真實性之證據而言，雖所補強者，非以事實之
    全部為必要，但亦須因補強證據與自白之相互利用，足使犯
    罪事實獲得確信者，始足當之，即被告或共犯之自白得藉補
    強證據而足認與事實確係相符，苟於認事之中未有充分之補
    強證據可互為援用，甚被告之自白亦另存有悖離事實之疑慮
    時，自不得遽為論斷被告罪刑。
四、又按施用毒品者，其所稱向某人購買之供述，須補強證據以
    擔保其供述之真實性。良以施用毒品者其供述之憑信性本不
    及於一般人，況施用毒品者其供出來源，因而破獲者，法律
    復規定得減輕其刑，其有為偵查機關誘導、或為邀輕典而為
    不實之陳述之可能，其供述之真實性自有合理之懷疑。是施
    用毒品者關於其向某人購買毒品之供述，必須補強證據佐證
    ，以擔保其供述之真實性，俾貫澈刑事訴訟無罪推定及嚴格
    證明之基本原則，又該所謂補強證據，必須與施用毒品者關
    於相關毒品交易之供述，具有相當程度之關聯性，且足使一
    般人對於施用毒品者之供述無合理之懷疑存在，而得確信其
    為真實，始足當之。
五、公訴意旨認被告涉犯上開罪嫌，無非係以被告楊博丞於偵查
    中之供述、證人方偉如於警詢及偵查中之證述、證人林振發
    於警詢中之證述為主要論據。
六、經查，被告就附表所示犯行雖於審判中均坦承不諱（院卷第
    79頁），惟查：
（一）本件購毒者所證不能補強被告自白：
　　1.證人即購毒者方偉如部分
　　⑴查證人方偉如固於警詢及偵查中證稱：被告有於①110年1月
      15日21時許，在高雄市○○區○○○路000巷0號，以新臺幣（
      下同）3000元之價格販賣甲基安非他命1包予伊；②110年2
      月10日22時許，在高雄市○○區○○○路000巷0號，以3000元
      之價格販賣甲基安非他命1包予伊；③110年3月15日22時許
      ，在高雄市○○區○○○路000巷0號，以3500元之價格販賣甲
      基安非他命1包予伊；④110年4月15日22時許，在高雄市○○
      區○○○路000巷0號，以3500元之價格販賣甲基安非他命1包
      予伊等語（警卷第27至28頁，偵卷第34頁）。
　　⑵然查，被告於警詢中供稱：印象中方偉如只有跟我買過一
      次毒品，就是上開110年4月15日22時許的那一次（即前開
      ④部分），其他3次（即前開①、②、③部分）都是我請方偉
      如吃安非他命，並非我賣給他的等語（警卷第21頁）；另
      就前開④部分，被告於第一次警詢筆錄供稱係以3000元之
      價格販賣毒品予方偉如（警卷第7頁）；於第二次警詢筆
      錄始供稱係以3500元之價格販賣予毒品方偉如（警卷第21
      頁），前後所述亦不相一致，足認就是否販賣毒品或販賣
      毒品金額，證人方偉如所證，與被告於警詢中之自白均有
      不一致之瑕疵，難予盡信。
　　2.證人即購毒者林振發部分　
　　⑴查證人林振發於警詢中證稱：被告有於110年4月初22時許
      ，在被告住處附近之7-11門市，以3500元之價格販賣甲基
      安非他命1包予伊；110年4月初12時許，在高雄市苓雅區
      中正一路司法新村附近，以3500元之價格販賣甲基安非他
      命1包予伊；110年4月中旬17時許，在高雄市苓雅區中正
      路與正言路口，以7000元之價格販賣甲基安非他命1包予
      伊；110年5月初11時許，在高雄市苓雅區中正路與正言路
      口，以7000元之價格販賣甲基安非他命1包予伊等語（警
      卷第43至44頁）。
　　⑵然被告於警詢中供稱，我販賣甲基安非他命給林振發之時
      間、地點、金額分別為：110年4月2日17時許，在高雄市
      九如路與山東街口之7-11門市，以3000元之價格販賣甲基
      安非他命1包予林振發；110年4月5日17時許，在高雄市九
      如路與山東街口之7-11門市，以3000元之價格販賣甲基安
      非他命1包予林振發；110年4月10日17時許，在高雄市九
      如路與山東街口之7-11門市，以3000元之價格販賣甲基安
      非他命1包予林振發；110年5月2日17時許，在高雄市九如
      路與山東街口之7-11門市，以3000元之價格販賣甲基安非
      他命1包予林振發（警卷第8至9頁），是證人林振發於警
      詢中所證本件交易毒品之時間、地點及金額，亦與被告於
      警詢中所陳不相一致，難以全然信實。
　　⑶又林振發經警方提示被告警詢筆錄後，雖就被告所述之時
      間表示應該正確，惟就地點及金額部分仍維持前開所證（
      警卷第44頁），而與被告供述互為出入，故亦難以林振發
      事後經更異之證述，認林振發所證無瑕疵之虞。
　　3.再被告於偵訊中，雖坦承證人方偉如及林振發於警詢中指
      述之全部犯行（偵卷第27頁），然此部分檢察官僅概括以
      「你之前有去市刑大做筆錄，警方認為你販賣安非他命給
      方偉如五次（按：檢察官此部分僅起訴如附表所示之4次
      犯行），販賣安非他命給林振發四次，有無意見？」等問
      題訊問被告，而未提示證人方偉如及林振發之警詢筆錄，
      或販賣毒品一覽表供被告一一辨識、指認，而給予被告適
      當攻防之機會，更未訊明何以被告於偵訊中所述與警詢時
      不一致，則難認被告此部分之自白，得以治癒前開方偉如
      及林振發所為證言之瑕疵，是方偉如及林振發所證，仍有
      與事實相悖之風險存在。
　　4.綜據前述，被告警詢中之自白與證人方偉如及林振發所證
      均不盡相符，且不能因被告於偵訊中所陳而治癒，應認證
      人方偉如及林振發所證應有與事實不符之瑕疵，而難以補
      強被告所為之自白。　
（二）本件並無其他補強證據得以補強被告自白及購毒者之證述
      ：
　　　證人方偉如於警詢中證稱：我和被告均係以臉書通訊軟體
      聯繫購毒（警卷第27頁）；證人林振發則於警詢中證稱：
      我是用LINE通訊軟體與被告聯繫購毒（警卷第43頁），然
      查卷內並無方偉如或林振發所述之相關通訊軟體對話佐證
      渠等證述內容，即難認定渠等所證是否與事實相符，且除
      方偉如或林振發外，亦無其他證人見聞或目擊本件販毒經
      過，更無通訊監察譯文、通聯記錄、監視器翻拍照片等書
      證、物證，證明被告與上開購毒者曾經就交易毒品一事有
      任何之對話、交談，以判斷雙方達成交易毒品之合意後，
      由被告交付毒品並收受對價，是本件除方偉如於警詢、偵
      查中（警卷第25至31頁，偵卷第33至35頁）；林振發於警
      詢中（警卷第41至47頁）之指述外，別無其他補強證據得
      以佐證被告自白或購毒者證述之真實性。
（三）故本件不僅證人方偉如、林振發所述有所瑕疵，依卷內證
      據，亦僅有方偉如、林振發之指述可資佐證被告本件犯行
      ，揆諸上開說明，單憑方偉如、林振發有瑕疵之單一指述
      ，已難與被告上開自白相互利用，以達犯罪事實之確信，
      且亦無其他相當關連性之證據，得以補強方偉如、林振發
      所指，而使一般人對於方偉如、林振發之供述無合理之懷
      疑存在，即難以販賣第二級毒品罪論斷被告罪刑。
七、綜上，檢察官提出之上開證據，尚無法使本院達到被告有公
    訴意旨所指犯行之確信心證，復查無其他積極證據得以證明
    被告涉有上開罪嫌，依照上開說明，應對被告為無罪之諭知
    。
據上論斷，應依刑事訴訟法第301條第1 項，判決如主文。
本案經檢察官王朝弘提起公訴，檢察官杜妍慧到庭執行職務。
中　　華　　民　　國　　111 　年　　12　　月　　13　　日
                  刑事第一庭　審判長法　官  蔡書瑜
                  　　　　　　　　　法　官  楊甯伃
                  　　　　　　　　　法　官  蔡有亮
以上正本證明與原本無異。
如不服本判決應於收受送達後20日內向本院提出上訴書狀，並應
敘述具體理由；如未敘述上訴理由者，應於上訴期間屆滿後20日
內向本院補提理由書（均須按他造當事人之人數附繕本）「切勿
逕送上級法院」。
中　　華　　民　　國　　111 　年　　12　　月　　12　　日
　　　　　　　　　　　　　　　　　  書記官  葉郁庭


附表：
編號 交易 對象 交易時間（民國） 交易地點 交易毒 品種類/數量 交易金額 (新臺幣) 1 方偉如 110年1月15日21時許 高雄市○○區○○○路000巷0號 甲基安非他命1包 3000元 2 方偉如 110年2月10日22時許 高雄市○○區○○○路000巷0號 甲基安非他命1包 3000元 3 方偉如 110年3月15日22時許 高雄市○○區○○○路000巷0號 甲基安非他命1包 3500元 4 林振發 110年4月1日22時許 高雄市○○區○○○路00號(7-11新如東門市) 甲基安非他命1包 3500元 5 林振發 110年4月7 日12時許 高雄市苓雅區中正一路司法新村 甲基安非他命1包 3500元 6 林振發 110年4月15日17時許 高雄市苓雅區中正路與正言路口 甲基安非他命1包 7000元 7 方偉如 110年4月15日22時許 高雄市○○區○○○路000巷0號 甲基安非他命1包 3500元 8 林振發 110年5月1 日11時許 高雄市苓雅區中正路與正言路口 甲基安非他命1包 7000元